---
title: "reproducao-mulheres"
author: "Laryssa Milanez"
date: '2022-06-27'
output: 
  html_document:
    df_print: paged
  theme: sandstone
#output:
#  md_document:
#    variant: markdown_github
---

```{r setup, include=FALSE}
knitr::opts_chunk$set(echo = TRUE)
```

## Library
```{r}
library(dplyr)
library(readr)
library(purrr)
library(GGally)
library(pscl)
library(broom)
library(tidyverse)
library(modelr)
library(here)
library(skimr)
library(gcookbook)
library(lubridate)
```

## Lendo os CSVs e salvando em um dataframe
```{r}
dado_2017 <- read_csv2("reproducao/2017-microdados-matriculas.csv")
dado_2017 <- dado_2017 %>% filter(`Tipo de Oferta`=="Integrado") %>%
  filter(`Tipo de Curso`=="Técnico") %>%
  filter(str_detect(`Instituição`, "^IF"))  %>%
  mutate(`Sg Sexo` = ifelse(`Sg Sexo`=="F", "Feminino", "Masculino"), ano = 2017) %>%
  rename(Sexo=`Sg Sexo`)

# TODO Exemplo para selecionar e renomar colunas com o dado de 2017. 
# É necessário que todos dos dataframes possuam as mesmas colunas com os mesmos nomes (diferenciar maiúsculo de minúsculo)
# dado_2017 <- dado_2017 %>% select(nome_curso = `Nome Curso`, Sexo)

dado_2018 <- read_csv2("reproducao/2018-microdados-matriculas.csv") 
dado_2018 <- dado_2018 %>% filter(`Tipo de Oferta`=="Integrado") %>%
  filter(`Tipo de Curso`=="Técnico") %>%
  filter(str_detect(`Instituição`, "^IF"))  %>%
  mutate(`Sg Sexo` = ifelse(`Sg Sexo`=="F", "Feminino", "Masculino"), ano = 2018) %>% 
  rename(Sexo=`Sg Sexo`)

dado_2019 <- read_csv2("reproducao/2019-microdados-matriculas.csv")
dado_2019 <- dado_2019 %>% filter(`Tipo de Oferta`=="Integrado")%>%
  filter(`Tipo de Curso`=="Técnico") %>%
  filter(str_detect(`Instituição`, "^IF"))  %>%
  select(-Teste) %>% 
  mutate(ano = 2019)

dado_2020 <- read_csv2("reproducao/2020-microdados-matriculas.csv")
dado_2020 <- dado_2020 %>% filter(`Tipo de Oferta`=="Integrado") %>%
  filter(`Tipo de Curso`=="Técnico") %>%
  filter(str_detect(`Instituição`, "^IF"))  %>%
  mutate(Sexo = ifelse(Sexo=="F", "Feminino", "Masculino"), ano = 2020)

dado_2021 <- read_csv2("reproducao/2021-microdados-matriculas.csv")
dado_2021 <- dado_2021 %>% filter(`Tipo de Oferta`=="Integrado") %>%
  filter(`Tipo de Curso`=="Técnico") %>%
  filter(str_detect(`Instituição`, "^IF"))  %>%
  mutate(Sexo = ifelse(Sexo=="F", "Feminino", "Masculino"), ano = 2021)

dado <- bind_rows(dado_2017, dado_2018, dado_2019, dado_2020, dado_2021)


# print(dado_2017)
# print(dado_2018)
# print(dado_2019)
# print(dado_2020)
# print(dado_2021)

print(dado)
```

# Analisando os dados do *data frame* e fazendo ajustes

Nesse momento foram realizados ajustes nos nomes dos cursos, pois tinha uma divergência entre a nomenclatura dos anos 2019 à 2021 em relação a 2017 e 2018; após o ajuste realizados apresentamos um gráfico mostrando a concentração feminina e masculina nos cursos selecionados entre os anos de 2017 à 2021.

```{r}
#unique(dado$`Nome Curso`)
#unique(dado$`Eixo Tecnologico`)
cursos_selcionados <- c("Técnico em Agrimensura", "Técnico em Edificações", "Técnico em Eletroeletrônica", "Técnico em Informática")

dado_summary = dado %>%
  filter(`Nome Curso` %in% cursos_selcionados) %>%
  group_by(ano) %>% 
  mutate(nalunos = n()) %>% 
  group_by(ano, Sexo) %>% 
  summarise(percentual_por_sexo = n() / first(nalunos) * 100)
  
ggplot(dado_summary, aes(x = as.factor(ano), y = percentual_por_sexo, fill = Sexo)) +
  geom_bar(stat = "identity", position = position_dodge()) +
  labs(title = "Percentual de alunas e alunos nos cursos selecionados", x = "Anos correspondentes", y = "Percentual de alunos(as) %") +
  geom_text(aes(label = format(round(percentual_por_sexo, 2), nsmall = 2)), vjust = 1.5, color = "black") +
  coord_flip()
```

# 1.1 Ingresso Feminino nos Cursos da Pesquisa

Analisando o percentual de meninas para os cursos base desse pesquisa.

```{r}
cursos_selcionados <- c("Técnico em Agrimensura", "Técnico em Edificações", "Técnico em Eletroeletrônica", "Técnico em Informática")

dado_summary = dado %>%
  filter(`Nome Curso` %in% cursos_selcionados) %>%
  filter(Sexo == "Feminino") %>%
  group_by(ano) %>% 
  mutate(nalunos = n()) %>% 
  group_by(ano, `Nome Curso`) %>% 
  summarise(percentual_por_sexo = n() / first(nalunos) * 100)
  
ggplot(dado_summary, aes(x = as.factor(ano), y = percentual_por_sexo, fill = `Nome Curso`)) +
  geom_bar(stat = "identity", position = position_dodge()) +
  labs(title = "Percentual de alunas nos cursos selecionados", x = "", y = "") +
  geom_text(aes(label = format(round(percentual_por_sexo, 0), nsmall = 0)), vjust = -0.2, color = "black", position = position_dodge(width = 0.9))
```

Analisando o percentual de meninos para os cursos base desse pesquisa.

```{r}
cursos_selcionados <- c("Técnico em Agrimensura", "Técnico em Edificações", "Técnico em Eletroeletrônica", "Técnico em Informática")

dado_summary = dado %>%
  filter(`Nome Curso` %in% cursos_selcionados) %>%
  filter(str_detect(`Instituição`, "^IF")) %>%
  filter(Sexo == "Masculino") %>%
  group_by(ano) %>% 
  mutate(nalunos = n()) %>% 
  group_by(ano, `Nome Curso`) %>% 
  summarise(percentual_por_sexo = n() / first(nalunos) * 100)
  
ggplot(dado_summary, aes(x = as.factor(ano), y = percentual_por_sexo, fill = `Nome Curso`)) +
  geom_bar(stat = "identity", position = position_dodge()) +
  labs(title = "Percentual de alunos nos cursos selecionados", x = "", y = "") +
  geom_text(aes(label = format(round(percentual_por_sexo, 0), nsmall = 0)), vjust = -0.2, color = "black", position = position_dodge(width = 0.9))
```

# Percentual Feminino a partir dos Eixos Tecnológicos

Agora vamos análise o percentual feminino e depois o masculino nos respectivos Eixos tecnológicos: Infraestrutura, Informação e Comunicação, Controle e Processos Industriais.

```{r}
#unique(dado$Situa__O_Matricula)
#unique(dado$`Eixo Tecnologico`)
#unique(dado$Instituição)

eixo_tecnologico_selecionado <- c("Infraestrutura", "Informação e Comunicação", "Controle e Processos Industriais")

dado_summary = dado %>%
  filter(`Eixo Tecnologico` %in% eixo_tecnologico_selecionado) %>%
  group_by(ano, `Eixo Tecnologico`) %>% 
  mutate(nalunos = n()) %>% 
  group_by(ano, `Eixo Tecnologico`, Sexo) %>% 
  summarise(percentual_por_sexo = n() / first(nalunos) * 100) %>% 
  filter(Sexo == "Feminino")

ggplot(dado_summary, aes(x = as.factor(ano), y = percentual_por_sexo, fill = `Eixo Tecnologico`)) +
  geom_bar(stat = "identity", position = position_dodge()) +
  labs(title = "Percentual de alunas nos Eixos Tecnológicos selecionados", x = "", y = "Percentual de alunas %") +
  geom_text(aes(label = format(round(percentual_por_sexo, 0), nsmall = 0)), vjust = 1.5, color = "black", position = position_dodge(width = 0.9))

```

```{r}
#unique(dado$Situa__O_Matricula)
#unique(dado$`Eixo Tecnologico`)
#unique(dado$Instituição)

eixo_tecnologico_selecionado <- c("Infraestrutura", "Informação e Comunicação", "Controle e Processos Industriais")

dado_summary = dado %>%
  filter(`Eixo Tecnologico` %in% eixo_tecnologico_selecionado) %>%
  group_by(ano, `Eixo Tecnologico`) %>% 
  mutate(nalunos = n()) %>% 
  group_by(ano, `Eixo Tecnologico`, Sexo) %>% 
  summarise(percentual_por_sexo = n() / first(nalunos) * 100) %>% 
  filter(Sexo == "Masculino")

ggplot(dado_summary, aes(x = as.factor(ano), y = percentual_por_sexo, fill = `Eixo Tecnologico`)) +
  geom_bar(stat = "identity", position = position_dodge()) +
  labs(title = "Percentual de alunos nos Eixos Tecnológicos selecionados", x = "", y = "") +
  geom_text(aes(label = format(round(percentual_por_sexo, 0), nsmall = 0)), vjust = 1.5, color = "black", position = position_dodge(width = 0.9))

```

Análisando o percentual feminino para os demais Eixos Tecnológicos.

```{r}
#unique(dado$`Eixo Tecnologico`)

#eixo_tecnologico_selecionado <- c("Infraestrutura", "Informação e Comunicação", "Controle e Processos Industriais")
eixo_tecnologico_selecionado <- c("Gestão e Negócios", "Ambiente e Saúde", "Recursos Naturais", "Turismo, Hospitalidade e Lazer",  "Produção Industrial", "Produção Cultural e Design", "Segurança", "Produção Alimentícia", "Desenvolvimento Educacional e Social")

dado_summary = dado %>%
  filter(`Eixo Tecnologico` %in% eixo_tecnologico_selecionado) %>%
  group_by(ano, `Eixo Tecnologico`) %>% 
  mutate(nalunos = n()) %>% 
  group_by(ano, `Eixo Tecnologico`, Sexo) %>% 
  summarise(percentual_por_sexo = n() / first(nalunos) * 100) %>% 
  filter(Sexo == "Feminino")

ggplot(dado_summary, aes(x = ano, y = percentual_por_sexo, fill = `Eixo Tecnologico`)) +
  geom_bar(stat = "identity", position = position_dodge()) +
  labs(title = "Percentual de alunas nos Eixos Tecnológicos selecionados", x = "", y = "") +
  geom_text(aes(label = format(round(percentual_por_sexo, 0), nsmall = 0)), vjust = 1.5, color = "black", position = position_dodge(width = 0.9))

```

```{r}
#unique(dado$`Eixo Tecnologico`)

#eixo_tecnologico_selecionado <- c("Infraestrutura", "Informação e Comunicação", "Controle e Processos Industriais")
eixo_tecnologico_selecionado <- c("Gestão e Negócios", "Ambiente e Saúde", "Recursos Naturais", "Turismo, Hospitalidade e Lazer",  "Produção Industrial", "Produção Cultural e Design", "Segurança", "Produção Alimentícia", "Desenvolvimento Educacional e Social")

dado_summary = dado %>%
  filter(`Eixo Tecnologico` %in% eixo_tecnologico_selecionado) %>%
  group_by(ano, `Eixo Tecnologico`) %>% 
  mutate(nalunos = n()) %>% 
  group_by(ano, `Eixo Tecnologico`, Sexo) %>% 
  summarise(percentual_por_sexo = n() / first(nalunos) * 100) %>% 
  filter(Sexo == "Masculino")

ggplot(dado_summary, aes(x = ano, y = percentual_por_sexo, fill = `Eixo Tecnologico`)) +
  geom_bar(stat = "identity", position = position_dodge()) +
  labs(title = "Percentual de alunos nos Eixos Tecnológicos selecionados", x = "", y = "") +
  geom_text(aes(label = format(round(percentual_por_sexo, 0), nsmall = 0)), vjust = 1.5, color = "black", position = position_dodge(width = 0.9))

```

# 1.2 Interrupção dos Cursos pelas mulheres

```{r}
#unique(dado$`Situação de Matricula`)
situacao_matricula <- c("Abandono", "Transf. externa", "Cancelada", "Desligada", "Transf. interna")
cursos_selcionados <- c("Técnico em Agrimensura", "Técnico em Edificações", "Técnico em Eletroeletrônica", "Técnico em Informática")

dado_summary = dado %>%
  filter(`Nome Curso` %in% cursos_selcionados) %>%
  filter(`Situação de Matrícula` %in% situacao_matricula) %>%
  group_by(ano, `Situação de Matrícula`, `Nome Curso`) %>% 
  mutate(nalunos = n()) %>% 
  group_by(ano, `Situação de Matrícula`, Sexo, `Nome Curso`) %>% 
  summarise(percentual_por_sexo = n() / first(nalunos) * 100) %>% 
  filter(Sexo == "Feminino")

#print(dado_summary)

# Trabalhando com o curso de Técnico em Técnico em Agrimensura

dado_agri <- dado_summary %>%
  filter(`Nome Curso` == "Técnico em Agrimensura") %>%
  group_by(`Situação de Matrícula`, percentual_por_sexo)

ggplot(dado_agri, aes(x = as.factor(ano), y = percentual_por_sexo, fill = `Situação de Matrícula`)) +
  geom_bar(stat = "identity", position = position_dodge()) +
  labs(title = "Percentual de evasão feminina no curso de Técnico em Agrimensura", x = "", y = "") +
  geom_text(aes(label = format(round(percentual_por_sexo, 0), nsmall = 0)), vjust = 1.5, color = "black", position = position_dodge(width = 0.9))

# Trabalhando com o curso de Técnico em Técnico em Edificações

dado_edi <- dado_summary %>%
  filter(`Nome Curso` == "Técnico em Edificações") %>%
  group_by(`Situação de Matrícula`, percentual_por_sexo)

ggplot(dado_edi, aes(x = as.factor(ano), y = percentual_por_sexo, fill = `Situação de Matrícula`)) +
  geom_bar(stat = "identity", position = position_dodge()) +
  labs(title = "Percentual de evasão feminina no curso de Técnico em Edificações", x = "", y = "") +
  geom_text(aes(label = format(round(percentual_por_sexo, 0), nsmall = 0)), vjust = 1.5, color = "black", position = position_dodge(width = 0.9))

# Trabalhando com o curso de Técnico em Eletroeletrônica

dado_eletro <- dado_summary %>%
  filter(`Nome Curso` == "Técnico em Eletroeletrônica") %>%
  group_by(`Situação de Matrícula`, percentual_por_sexo)

ggplot(dado_eletro, aes(x = as.factor(ano), y = percentual_por_sexo, fill = `Situação de Matrícula`)) +
  geom_bar(stat = "identity", position = position_dodge()) +
  labs(title = "Percentual de evasão feminina no curso de Técnico em Eletroeletrônica", x = "", y = "") +
  geom_text(aes(label = format(round(percentual_por_sexo, 0), nsmall = 0)), vjust = 1.5, color = "black", position = position_dodge(width = 0.9))

# Trabalhando com o curso de Técnico em Informática

dado_info <- dado_summary %>%
  filter(`Nome Curso` == "Técnico em Informática") %>%
  group_by(`Situação de Matrícula`, percentual_por_sexo)

ggplot(dado_info, aes(x = as.factor(ano), y = percentual_por_sexo, fill = `Situação de Matrícula`)) +
  geom_bar(stat = "identity", position = position_dodge()) +
  labs(title = "Percentual de evasão feminina no curso de Técnico em Informática", x = "", y = "") +
  geom_text(aes(label = format(round(percentual_por_sexo, 0), nsmall = 0)), vjust = 1.5, color = "black", position = position_dodge(width = 0.9))

```

```{r}
#unique(dado$`Situação de Matricula`)
situacao_matricula <- c("Abandono", "Transf. externa", "Cancelada", "Desligada", "Transf. interna")
cursos_selcionados <- c("Técnico em Agrimensura", "Técnico em Edificações", "Técnico em Eletroeletrônica", "Técnico em Informática")

dado_summary = dado %>%
  filter(`Nome Curso` %in% cursos_selcionados) %>%
  filter(`Situação de Matrícula` %in% situacao_matricula) %>%
  group_by(ano, `Situação de Matrícula`, `Nome Curso`) %>% 
  mutate(nalunos = n()) %>% 
  group_by(ano, `Situação de Matrícula`, Sexo, `Nome Curso`) %>% 
  summarise(percentual_por_sexo = n() / first(nalunos) * 100) %>% 
  filter(Sexo == "Masculino")

#print(dado_summary)

# Trabalhando com o curso de Técnico em Técnico em Agrimensura

dado_agri <- dado_summary %>%
  filter(`Nome Curso` == "Técnico em Agrimensura") %>%
  group_by(`Situação de Matrícula`, percentual_por_sexo)

ggplot(dado_agri, aes(x = as.factor(ano), y = percentual_por_sexo, fill = `Situação de Matrícula`)) +
  geom_bar(stat = "identity", position = position_dodge()) +
  labs(title = "Percentual de evasão masculina no curso de Técnico em Agrimensura", x = "", y = "") +
  geom_text(aes(label = format(round(percentual_por_sexo, 0), nsmall = 0)), vjust = 1.5, color = "black", position = position_dodge(width = 0.9))

# Trabalhando com o curso de Técnico em Técnico em Edificações

dado_edi <- dado_summary %>%
  filter(`Nome Curso` == "Técnico em Edificações") %>%
  group_by(`Situação de Matrícula`, percentual_por_sexo)

ggplot(dado_edi, aes(x = as.factor(ano), y = percentual_por_sexo, fill = `Situação de Matrícula`)) +
  geom_bar(stat = "identity", position = position_dodge()) +
  labs(title = "Percentual de evasão masculina no curso de Técnico em Edificações", x = "", y = "") +
  geom_text(aes(label = format(round(percentual_por_sexo, 0), nsmall = 0)), vjust = 1.5, color = "black", position = position_dodge(width = 0.9))

# Trabalhando com o curso de Técnico em Eletroeletrônica

dado_eletro <- dado_summary %>%
  filter(`Nome Curso` == "Técnico em Eletroeletrônica") %>%
  group_by(`Situação de Matrícula`, percentual_por_sexo)

ggplot(dado_eletro, aes(x = as.factor(ano), y = percentual_por_sexo, fill = `Situação de Matrícula`)) +
  geom_bar(stat = "identity", position = position_dodge()) +
  labs(title = "Percentual de evasão masculina no curso de Técnico em Eletroeletrônica", x = "", y = "") +
  geom_text(aes(label = format(round(percentual_por_sexo, 0), nsmall = 0)), vjust = 1.5, color = "black", position = position_dodge(width = 0.9))

# Trabalhando com o curso de Técnico em Informática

dado_info <- dado_summary %>%
  filter(`Nome Curso` == "Técnico em Informática") %>%
  group_by(`Situação de Matrícula`, percentual_por_sexo)

ggplot(dado_info, aes(x = as.factor(ano), y = percentual_por_sexo, fill = `Situação de Matrícula`)) +
  geom_bar(stat = "identity", position = position_dodge()) +
  labs(title = "Percentual de evasão masculina no curso de Técnico em Informática", x = "", y = "") +
  geom_text(aes(label = format(round(percentual_por_sexo, 0), nsmall = 0)), vjust = 1.5, color = "black", position = position_dodge(width = 0.9))

```

# 1.3 Quantidade de mulheres ainda nos cursos selecionados na pesquisa

```{r}
#unique(dado$`Situação de Matrícula`)
situacao_matricula <- c("Em curso")
cursos_selcionados <- c("Técnico em Agrimensura", "Técnico em Edificações", "Técnico em Eletroeletrônica", "Técnico em Informática")

dado_summary1 = dado %>%
  filter(`Nome Curso` %in% cursos_selcionados) %>%
  filter(`Situação de Matrícula` %in% situacao_matricula) %>%
  group_by(ano, `Situação de Matrícula`, `Nome Curso`) %>% 
  mutate(nalunos = n()) %>% 
  group_by(ano, `Situação de Matrícula`, Sexo, `Nome Curso`) %>% 
  summarise(percentual_por_sexo = n() / first(nalunos) * 100) %>% 
  filter(Sexo == "Feminino")

ggplot(dado_summary1, aes(x = as.factor(ano), y = percentual_por_sexo, fill = `Nome Curso`)) +
  geom_bar(stat = "identity", position = position_dodge()) +
  labs(title = "Percentual de alunas ainda nos cursos selecionados", x = "", y = "") +
  geom_text(aes(label = format(round(percentual_por_sexo, 0), nsmall = 0)), vjust = 1.5, color = "black", position = position_dodge(width = 0.9))
```

```{r}
#unique(dado$`Situação de Matrícula`)
situacao_matricula <- c("Em curso")
cursos_selcionados <- c("Técnico em Agrimensura", "Técnico em Edificações", "Técnico em Eletroeletrônica", "Técnico em Informática")

dado_summary1 = dado %>%
  filter(`Nome Curso` %in% cursos_selcionados) %>%
  filter(`Situação de Matrícula` %in% situacao_matricula) %>%
  group_by(ano, `Situação de Matrícula`, `Nome Curso`) %>% 
  mutate(nalunos = n()) %>% 
  group_by(ano, `Situação de Matrícula`, Sexo, `Nome Curso`) %>% 
  summarise(percentual_por_sexo = n() / first(nalunos) * 100) %>% 
  filter(Sexo == "Masculino")

ggplot(dado_summary1, aes(x = as.factor(ano), y = percentual_por_sexo, fill = `Nome Curso`)) +
  geom_bar(stat = "identity", position = position_dodge()) +
  labs(title = "Percentual de alunos ainda nos cursos selecionados", x = "", y = "") +
  geom_text(aes(label = format(round(percentual_por_sexo, 0), nsmall = 0)), vjust = 1.5, color = "black", position = position_dodge(width = 0.9))
```

# 1.4 Conclusão do curso pelas mulheres

```{r}
#unique(dado_2017$`Situação de Matrícula`)
#unique(dado$`Situação de Matrícula`)
situacao_matricula <- c("Concluída", "Integralizada")
cursos_selcionados <- c("Técnico em Agrimensura", "Técnico em Edificações", "Técnico em Eletroeletrônica", "Técnico em Informática")

dado_summary2 = dado %>%
  filter(`Nome Curso` %in% cursos_selcionados) %>%
  filter(`Situação de Matrícula` %in% situacao_matricula) %>%
  group_by(ano, `Situação de Matrícula`, `Nome Curso`) %>% 
  mutate(nalunos = n()) %>% 
  group_by(ano, `Situação de Matrícula`, Sexo, `Nome Curso`) %>% 
  summarise(percentual_por_sexo = n() / first(nalunos) * 100) %>% 
  filter(Sexo == "Feminino")

#print(dado_summary)

# Trabalhando com o curso de Técnico em Técnico em Agrimensura

dado_agri <- dado_summary2 %>%
  filter(`Nome Curso` == "Técnico em Agrimensura") %>%
  group_by(`Situação de Matrícula`, percentual_por_sexo)

ggplot(dado_agri, aes(x = as.factor(ano), y = percentual_por_sexo, fill = `Situação de Matrícula`)) +
  geom_bar(stat = "identity", position = position_dodge()) +
  labs(title = "Percentual de conclusão feminina no curso de Técnico em Agrimensura", x = "", y = "") +
  geom_text(aes(label = format(round(percentual_por_sexo, 0), nsmall = 0)), vjust = 1.5, color = "black", position = position_dodge(width = 0.9))

# Trabalhando com o curso de Técnico em Técnico em Edificações

dado_edi <- dado_summary2 %>%
  filter(`Nome Curso` == "Técnico em Edificações") %>%
  group_by(`Situação de Matrícula`, percentual_por_sexo)

ggplot(dado_edi, aes(x = as.factor(ano), y = percentual_por_sexo, fill = `Situação de Matrícula`)) +
  geom_bar(stat = "identity", position = position_dodge()) +
  labs(title = "Percentual de conclusão feminina no curso de Técnico em Edificações", x = "", y = "") +
  geom_text(aes(label = format(round(percentual_por_sexo, 0), nsmall = 0)), vjust = 1.5, color = "black", position = position_dodge(width = 0.9))

# Trabalhando com o curso de Técnico em Eletroeletrônica

dado_eletro <- dado_summary2 %>%
  filter(`Nome Curso` == "Técnico em Eletroeletrônica") %>%
  group_by(`Situação de Matrícula`, percentual_por_sexo)

ggplot(dado_eletro, aes(x = as.factor(ano), y = percentual_por_sexo, fill = `Situação de Matrícula`)) +
  geom_bar(stat = "identity", position = position_dodge()) +
  labs(title = "Percentual de conclusão feminina no curso de Técnico em Eletroeletrônica", x = "", y = "") +
  geom_text(aes(label = format(round(percentual_por_sexo, 0), nsmall = 0)), vjust = 1.5, color = "black", position = position_dodge(width = 0.9))

# Trabalhando com o curso de Técnico em Informática

dado_info <- dado_summary2 %>%
  filter(`Nome Curso` == "Técnico em Informática") %>%
  group_by(`Situação de Matrícula`, percentual_por_sexo)

ggplot(dado_info, aes(x = as.factor(ano), y = percentual_por_sexo, fill = `Situação de Matrícula`)) +
  geom_bar(stat = "identity", position = position_dodge()) +
  labs(title = "Percentual de conclusão feminina no curso de Técnico em Informática", x = "", y = "") +
  geom_text(aes(label = format(round(percentual_por_sexo, 0), nsmall = 0)), vjust = 1.5, color = "black", position = position_dodge(width = 0.9))

```

Visualizando a mesma informação para os alunos (representatividade masculina)

```{r}
#unique(dado_2017$`Situação de Matrícula`)
#unique(dado$`Situação de Matrícula`)
situacao_matricula <- c("Concluída", "Integralizada")
cursos_selcionados <- c("Técnico em Agrimensura", "Técnico em Edificações", "Técnico em Eletroeletrônica", "Técnico em Informática")

dado_summary2 = dado %>%
  filter(`Nome Curso` %in% cursos_selcionados) %>%
  filter(`Situação de Matrícula` %in% situacao_matricula) %>%
  group_by(ano, `Situação de Matrícula`, `Nome Curso`) %>% 
  mutate(nalunos = n()) %>% 
  group_by(ano, `Situação de Matrícula`, Sexo, `Nome Curso`) %>% 
  summarise(percentual_por_sexo = n() / first(nalunos) * 100) %>% 
  filter(Sexo == "Masculino")

#print(dado_summary)

# Trabalhando com o curso de Técnico em Técnico em Agrimensura

dado_agri <- dado_summary2 %>%
  filter(`Nome Curso` == "Técnico em Agrimensura") %>%
  group_by(`Situação de Matrícula`, percentual_por_sexo)

ggplot(dado_agri, aes(x = as.factor(ano), y = percentual_por_sexo, fill = `Situação de Matrícula`)) +
  geom_bar(stat = "identity", position = position_dodge()) +
  labs(title = "Percentual de conclusão masculina no curso de Técnico em Agrimensura", x = "", y = "") +
  geom_text(aes(label = format(round(percentual_por_sexo, 0), nsmall = 0)), vjust = 1.5, color = "black", position = position_dodge(width = 0.9))

# Trabalhando com o curso de Técnico em Técnico em Edificações

dado_edi <- dado_summary2 %>%
  filter(`Nome Curso` == "Técnico em Edificações") %>%
  group_by(`Situação de Matrícula`, percentual_por_sexo)

ggplot(dado_edi, aes(x = as.factor(ano), y = percentual_por_sexo, fill = `Situação de Matrícula`)) +
  geom_bar(stat = "identity", position = position_dodge()) +
  labs(title = "Percentual de conclusão masculina no curso de Técnico em Edificações", x = "", y = "") +
  geom_text(aes(label = format(round(percentual_por_sexo, 0), nsmall = 0)), vjust = 1.5, color = "black", position = position_dodge(width = 0.9))

# Trabalhando com o curso de Técnico em Eletroeletrônica

dado_eletro <- dado_summary2 %>%
  filter(`Nome Curso` == "Técnico em Eletroeletrônica") %>%
  group_by(`Situação de Matrícula`, percentual_por_sexo)

ggplot(dado_eletro, aes(x = as.factor(ano), y = percentual_por_sexo, fill = `Situação de Matrícula`)) +
  geom_bar(stat = "identity", position = position_dodge()) +
  labs(title = "Percentual de conclusão masculina no curso de Técnico em Eletroeletrônica", x = "", y = "") +
  geom_text(aes(label = format(round(percentual_por_sexo, 0), nsmall = 0)), vjust = 1.5, color = "black", position = position_dodge(width = 0.9))

# Trabalhando com o curso de Técnico em Informática

dado_info <- dado_summary2 %>%
  filter(`Nome Curso` == "Técnico em Informática") %>%
  group_by(`Situação de Matrícula`, percentual_por_sexo)

ggplot(dado_info, aes(x = as.factor(ano), y = percentual_por_sexo, fill = `Situação de Matrícula`)) +
  geom_bar(stat = "identity", position = position_dodge()) +
  labs(title = "Percentual de conclusão masculina no curso de Técnico em Informática", x = "", y = "") +
  geom_text(aes(label = format(round(percentual_por_sexo, 0), nsmall = 0)), vjust = 1.5, color = "black", position = position_dodge(width = 0.9))

```